【裁判字號】    89,判,2857
【裁判日期】    891005
【裁判案由】    稅捐稽徵法
【裁判全文】
最  高  行  政  法  院  判  決                  八十九年度判字第二八五七號
    原      告  新藝纖維股份有限公司
    代  表  人  甲○○
    被      告  臺南縣稅捐稽徵處
    代  表  人  黃國精
右當事人間因稅捐稽徵法事件，原告不服財政部中華民國八十八年七月二十九日台財
訴字第八八二一二三五○二號再訴願決定，提起行政訴訟。本院判決如左：
    主  文
原告之訴駁回。
訴訟費用由原告負擔。
    事  實
緣原告於民國八十二年二月至七月間銷售貨物，金額新台幣（下同）五九、九一九、
七五五元，未依規定開立發票予實際交易之廠商，卻轉而開立統一發票予未實際交易
之祥立企業有限公司（以下簡稱祥立公司），案經法務部調查局台北市調查處查獲，
移送被告審查違章屬實。被告乃依稅捐稽徵法第四十四條規定處以百分之五罰鍰計二
、九九五、九八八元。原告不服，申經復查結果，經被告依台灣省政府八十七年三月
十二日八七訴三字第一四八一九三號訴願決定意旨重為復查決定，准予更改原核定，
應處罰鍰更正為二、七○三、九八七元。原告仍不服，提起訴願、再訴願，遞遭決定
駁回，遂提起行政訴訟。茲摘兩造訴辯意旨如次：
原告起訴意旨略謂：一、被告指責原告負責人於八十五年十二月二十日之談話筆錄承
認之違罰事實，即公司之違罰行為乃屬確立，自不能免罰，殊未審酌原告實際銷貨作
業原告負責人並未參與，所作筆錄，與實際作業過程未必盡符。蓋原告銷貨作業設有
業務部門，貨款收取作業設有財務單位，各有專司，作業細節非原告負責人所能全悉
，是其筆錄依據刑事訴訟法第一六五條第二項規定，似不能據以作為違罰之唯一證據
。二、按「買賣者，乃當事人約定一方移轉財產權於他方，他方支付價金之契約。」
又「物之出賣人負交付其物於買受人，並使其取得該物所有權之義務。」分別為民法
第三百四十五條及三百四十八條所規定。本件原告之經銷商祥立公司經銷原告之物，
因而先向原告購買，再轉售予其交易對象之交易行為，揆諸上揭規定，事屬買賣。又
當買賣成立，原告即開立憑證（統一發票）予經銷商（祥立公司），經銷商再開立憑
證予其交易對象，此交易流程非不能勾稽。原告既設經銷商，銷售對象為經銷商，再
由經銷商轉售予交易對象，此商場上之交易習慣，被告遽予否認，視經銷商尚非原告
之交易對象，其悖於市場常態，至為顯然。原告開立憑證予經銷商，豈能謂之未給憑
證予實際交易對象，被告予以徵稅，已背離社會事實。三、營利事業依法規定應給予
他人憑證而未給與，．．．處百分之五罰鍰，固為稅捐稽徵法第四十四條所規定，但
裁處罰鍰，應違反依法規定應給予他人憑證而未給與者為必要條件。本件原告銷貨予
經銷商，再由經銷商轉售予交易對象之交易型態。又原告依據經銷商之購貨轉售，循
序開立憑證，豈能謂之交易成立時未給憑證予實際交易之對象，其違法處分不無可議
。四、基上事實及理由，請將原處分及一再訴願決定撤銷等語。
被告答辯意旨略謂：一、查本案相關公司祥立公司經台南市稅捐稽徵處依財政部財稅
資料中心之調檔統一發票查核清單核對結果認定ＲＧ00000000號等十五張發
票未含稅銷售額三、○○九、一六四元，原告開立發票買受人非祥立公司暨另ＳＡ0
0000000號、ＳＡ00000000號等二張發票銷售額一六五、三二四元，
稅額八、二六七元，因調檔清單中開立發票賣方名稱遺漏，致台南市稅捐稽徵處將上
述十七張發票未含稅銷售額三、一七四、四八八元部分全部逕予以扣除；並再扣除雖
為原告開立祥立公司，惟祥立公司並未提出申報扣抵銷項稅額之十三張發票，其未含
稅銷售額為八三、七一二元，從而台南市稅捐稽徵處亦認定祥立公司取得本案原告開
立之不實發票，虛報進項金額為五三、八三○、七一三元，進項稅額為二、六九一、
五三五元。二、復經被告撤銷重核時已重新按原告前述承諾之十一張發票明細清冊所
列二○三筆發票中詳細勾稽核對，除經台南市稅捐稽徵處審核認定ＲＧ000000
00號等十五張發票，確非開予本案相關人祥立公司外應予扣除；另因調檔清單中開
立發票之賣方名稱遺漏部分，經被告調閱該二張發票存根聯，確為原告所開立暨另十
三張發票祥立公司雖未提出申報扣抵銷項稅額，惟經查核確亦為原告所開立予祥立公
司之不實發票，此有財政部財稅資料中心之調檔統一發票查核清單附案可稽，故該二
張調檔清單中開立發票賣方名稱遺漏部分暨十三張發票開予祥立不實發票，從而本案
原告無實際交易行為開立之不實發票違章金額，應按被告重新按十一張發票明細清冊
核算正確之二○三筆、未含稅銷售額五七、○八八、九一三元，再扣除上述其中之十
五張發票確非開予本案相關人祥立公司未含稅銷售額三、○○九、一六四元部分，從
而本案已更正為虛開發票計一八八張，未含稅銷售額為五四、○七九、七四九元，故
本案違章事證已至為明確，故被告依規定核處罰鍰，洵無不合。三、至原告仍執陳詞
主張以祥立公司係原告之經銷商，訂有經銷合約書，其交易過程除依法開立發票予經
銷商（祥立公司），經銷商再轉售予交易對象，此交易流程非不能勾稽暨訴稱貨款清
償方式不一，有由祥立公司直接交款，有祥立公司囑由購貨商逕付原告，有使用票據
者，亦有現款償付者；並指摘被告依據原告負責人八十五年十二月二十日於台南縣調
查站所作談話筆錄：「原告下游廠商如布行之類，購買布料不願取得原告發票，惟為
作帳，原告將應開立予布行之發票，直接開給祥立公司，故由布行付予原告之貨款先
入吳國山、黃葉桂美帳戶，接而再以付貨款方式由祥立公司轉入原告帳戶」，即裁罰
原告，難容甘服等。惟本案被告就祥立公司與原告所有彰化商業銀行延平分行支票存
款提存往來之資料，查核結果：祥立公司八十二年二月至七月間向原告匯款之繳款單
內，八十二年五月二十五日貨款八、九六六、一二五元、八十二年六月二十五日貨款
一七、四八一、六八二元、八十二年七月十三日貨款五、○三三、二○二元、八十二
年七月十五日貨款五、○八三、九四一元，均分別由吳國山開立支票存入原告彰銀帳
戶暨八十二年五月二十日貨款二一、二○九、四七四元，亦由黃葉桂美開立三張支票
存入原告同一彰銀帳戶內．．．等等，均有支票影本附卷可稽，與原告八十五年十二
月二十日於台南縣調查站所作談話筆錄時坦承（略以）「原告下游廠商如布行之類，
購買布料不願取得原告發票，惟為作帳，原告將應開立予布行之發票，直接開立祥立
公司，因布行付予原告貨款不能直接匯入原告之帳戶，故由布行付予原告之貨款先入
吳國山、黃葉桂美帳戶（按此兩人係原告至親及員工眷屬），接而再以付貨款方式由
祥立公司轉入原告帳戶」相吻合，況查祥公司所屬台南市稅捐稽徵處查證祥立公司於
八十二年一月至六月間銀行往來資料並未有資金出入之記載，足證祥立公司未有支付
進貨款項與原告臻為明確，再以原告如主張祥立公司確為其實際交易之廠商，即應詳
實舉證說明祥立公司如何給付貨款，俾供被告向祥立公司查核是否屬實，以便核認，
原告空言主張確有與祥立公司交易，顯係臨訟卸責之詞，自難採據，從而被告重核更
改原處分之結果並無違誤，應予維持。請將原告之訴駁回等語。
    理  由
按「營業人銷售貨物或勞務，應依本法營業人開立銷售憑證時限表規定之時限，開立
統一發票交付買受人」及「營利事業依法規定應給與他人憑證而未給與，應自他人取
得憑證而未取得，或應保存憑證而未保存者，應就其未給與憑證、未取得憑證或未保
存憑證，經查明認定之總額，處百分之五罰鍰」分別為營業稅法第三十二條第一項前
段及稅捐稽徵法第四十四條所明定。本件原告於八十二年二月至七月間銷售貨物，金
額計五九、九一九、七五五元，未依規定開立發票予實際交易之廠商，卻轉而開立發
票予未實際交易之祥立公司，經法務部調查局台北市調查處查獲，移送被告審查違章
屬實，乃依查明認定之總額五九、九一九、七五五元處以百分之五罰鍰計二、九九五
、九八八元。原告不服，申經復查結果，未獲變更，訴經台灣省政府八十七年三月十
二日八七府訴三字第一四八一九三號訴願決定以被告僅取具調查筆錄，惟未就系爭統
一發票是否屬實查核，事實尚有未明為由，將原處分撤銷，由被告另為處分。嗣被告
重行復查決定略以：本件經被告再重新按原告所述之十一張發票明細清冊所列二○三
筆發票中詳細勾稽核對，除經台南市稅捐稽徵處審核認定之字軌號碼：ＲＧ0000
0000號等十五張統一發票，確非開予本案相關人祥立公司應予扣除外；另因調檔
清單中開立發票之賣方名稱遺漏部分，經被告調閱該二張發票存根聯，確為原告所開
立暨另十三張發票祥立公司雖未提出申報扣抵銷項稅額，惟經查核確亦為原告所開立
予祥立公司之不實發票，此有財政部財稅資料中心之調檔統一發票查核清單附案可稽
，故該二張調檔清單中開立發票賣方名稱遺漏部分暨十三張發票開予祥立公司，其雖
未提出申報扣抵銷項稅額部分，均仍應認定為原告開立予未實際交易對象祥立公司之
不實發票，從而原告無實際交易行為開立之不實發票違章金額，應按被告重新按十一
張發票明細清冊核算正確之二○三筆、未含稅銷售額五七、○八八、九一三元，再扣
除上述其中十五張發票確非開予祥立公司未含稅銷售額三、○○九、一六四元部分，
更正虛開統一發票計一八八張，未含稅銷售額為五四、○七九、七四九元，乃准予更
改百分之五罰鍰為二、七○三、九八七元。原告仍不服，循序起訴主張：被告以原告
負責人於八十五年十二月二十日之談話筆錄承認之違法事實，即認定原告之違法行為
確立，殊未審酌原告之實際銷貨作業設有業務部門，貨款收取作業設有財務單位，各
有專司，作業細節非負責人所能全悉，是其筆錄似不能據以作為處罰之唯一依據。又
本件原告之經銷商祥立公司經銷原告之貨物，因而先向原告購買，再轉售予其交易之
對象，應屬買賣行為。原告開立憑證予祥立公司，祥立公司再開立憑證予其交易對象
，此交易之流程非不能勾稽。原告既設經銷商，銷售對象亦為經銷商，再由經銷商轉
售予交易對象，此商場上之交易習慣，被告遽予否認，視經銷商非原告之交易對象，
其悖於市場常態，至為明顯云云，經查原告之負責人甲○○於八十五年十二月二十日
在法務部調查局台南縣調查站之調查筆錄供稱：「本公司之下游廠商如布行之類，很
多向本公司購買布料後不願取得本公司之統一發票，．．．為求作成生意，本公司都
會應布行要求不開立發票給布行，惟為了作帳，所以本公司將應開立予布行之發票，
直接開給祥立實業有限公司，也因為新藝公司直接開立發票予無實際交易行為之祥立
公司，所以布行給新藝公司之貨款不能直接入新藝公司之帳戶，所以我將布行之貨款
先入吳國山、黃葉桂美帳戶，再轉入祥立公司帳戶，接而再以付款方式由祥立公司轉
至新藝公司。」、「新藝公司純粹因下游廠商不願取得發票，本公司又不願不開立發
票，故採取權宜方式，也因此違反稅捐稽徵法規定。」、「吳國山是我弟弟謝耀堂的
妻舅，黃葉桂美是本公司第一廠廠長黃文儒之配偶，他們二人是應我要求而開戶，並
將帳戶提供給我使用。」有該調查筆錄附於原處分卷可稽。復經被告就祥立公司（帳
號三○五六號）與原告（一四六六號）所有彰化商業銀行延平分行支票存款提存往來
之資料，查核結果：祥立公司八十二年二月至七月間向原告匯款之繳款單內，八十二
年五月二十五日貨款八、九六六、一二五元（開立一張支票）、八十二年六月二十五
日貨款一七、四八一、六八二元（開立二張支票）、八十二年七月十三日貨款五、○
三三、二○二元（開立一張支票）、八十二年七月十五日貨款五、○八三、九四一元
（開立一張支票）均分別由吳國山開立支票存入原告彰銀帳戶（一四六六號）及八十
二年五月二十日貨款二一、二○九、四七四元亦由黃葉桂美開立三張支票存入原告同
一彰銀帳戶內．．．等等，均有支票影本附卷可稽，核與原告之負責人甲○○之上開
供詞相符。原告與祥立公司間實際若有買賣交易關係，何以祥立公司需透過原告負責
人甲○○之至親、員工眷屬吳國山、黃葉桂美開立支票匯入原告之帳戶？況查與本件
相關之祥立公司違反營業稅法案件，台南市稅捐稽徵處已查明祥立公司八十二年一至
六月之銀行帳戶往來資料，也無資金出入之記載，有台南市稅捐稽徵處八十七年二月
十八日八七南市稅法字第二一二六二號答辯書在卷足憑。足徵原告主張與祥立公司實
際確有交易云云，不足採信。綜上所述，被告以原告虛開發票計一八八張，未含稅銷
售額為五四、○七九、七四九元，爰依首揭法條規定，處以百分之五罰鍰計二、七○
三、九八七元，經核並無違誤，一再訴願決定遞予維持，俱無不合，原告起訴意旨，
並無理由，應予駁回。
據上論結，本件原告之訴為無理由，爰依行政訴訟法施行法第二條、行政訴訟法第九
十八條第三項前段，判決如主文。
中    華    民    國      八十九     年      十      月      五         日
                    最 高 行 政 法 院  第 五 庭
                                審 判 長 法  官      廖  政  雄
                                         法  官      廖  宏  明
                                         法  官      趙  永  康
                                         法  官      林  清  祥
                                         法  官      姜  仁  脩
右  正  本  證  明  與  原  本  無  異
                                         法院書記官  蘇  金  全
中    華    民    國     八十九      年      十      月       七        日


司法院資訊處製作；財團法人民間司法改革基金會備份。
